臺灣臺中地方法院民事判決
109年度中簡字第2773號
原      告  楊秋月  

訴訟代理人  朱從龍律師
被      告  喬邑設計裝潢有限公司


法定代理人  邱淑暖  

被      告  張維真  

共      同
訴訟代理人  路春鴻律師
複代理人    葉文海  
上列當事人間請求給付票款事件，本院於民國111年10月11日言
詞辯論終結，判決如下：
    主      文
被告應連帶給付原告新臺幣壹佰萬元，及自民國一百零九年八月
三日起至清償日止，按週年利率百分之六計算之利息。
訴訟費用新臺幣壹萬零玖佰元由被告連帶負擔。
本件得假執行。但被告如以新臺幣壹佰萬元為原告預供擔保後，
得免為假執行。
    事實及理由
一、原告主張：被告張維真及訴外人邱淑芬均任職於被告喬邑公
    司及其相關公司，且被告喬邑設計裝潢有限公司（下稱喬邑
    公司）及被告張維真均委託邱淑芬代為保管公司相關印章，
    並授權邱淑芬代為處理公司會計事務。被告喬邑公司前向原
    告借款100萬元，委託邱淑芬以被告喬邑公司大小章蓋印簽
    發如附表所示之支票1紙（下稱系爭支票），並在系爭支票
    背面蓋印被告張維真之印章以為背書，及填載日期、金額後
    ，將系爭支票交予原告以供借款擔保。詎原告屆期於附表所
    示之提示日提示，卻因存款不足而遭退票。又被告張維真為
    系爭支票之背書人，依票據法第96條之規定，應對原告負連
    帶票據責任。縱被告等之印章係遭盜用蓋印在系爭支票上，
    但被告等既授權邱淑芬使用印章，亦有表見代理之適用而應
    負票據上責任。經原告催討，被告等均置之不理。爰依票據
    法律關係，提起本件訴訟等語。並聲明：如主文第1項所示
    。
二、被告則以：
　㈠喬邑公司之法定代理人邱淑暖與邱淑芬為姊妹關係，張維真
    則是邱淑芬的弟媳，邱淑芬除擔任喬邑公司的會計，亦為邱
    振源（即澤源工程行）處理澤源工程行帳務，喬邑公司、邱
    振源、張維真均將印章託由邱淑芬保管，負責處理與廠商間
    的請款、匯款等行政事務。詎邱淑芬竟利用職務之便，侵占
    喬邑公司先前向曾秋英借款以為擔保之系爭支票（當時未載
    發票日），後於變造系爭支票發票日後，再蓋用張維真印章
    於系爭支票背面，持系爭支票為己對外借款，喬邑公司發現
    邱淑芬上開不法行為後，旋即對其提出偽造有價證券及偽造
    文書之告訴。
  ㈡系爭支票原係未載發期日，屬無效票據，系爭支票上之發票
    日，乃邱淑芬於侵占系爭支票後自行填載於票面上，乃屬變
    造行為，此外，系爭支票背面「張維真」之背書，乃邱淑芬
    利用保管印章之機會，未經張維真授權及同意下，私行盜用
    印章為背書行為，乃偽造行為，揆諸票據法第5條、第16條
    第1項前段及前開判例意旨，自不負發票人及背書人之責任
    ，是原告主張喬邑公司及張維真應連帶負票據債務人之責任
    云云，容有誤會。
  ㈢喬邑公司或張維真從未曾授權或同意邱淑芬可使用系爭支票
    ，亦未授權或同意邱淑芬得填載系爭支票之發票日及背書。
    邱淑芬因投資股票失利之情日益嚴重，從而心生歹念，侵占
    喬邑公司系爭支票並變造發票日，又盜用張維真印章為背書
    行為，持以向原告借款用以填補股票市場所需資料，此純屬
    邱淑芬之個人行為，且原告所指之借款原因關係成立於其與
    邱淑芬之間，與喬邑公司、張維真間欠缺原因行為。又依邱
    淑芬證述都是原告與伊之借貸，既然原告與喬邑公司、張維
    真彼此不認識，亦未有金錢或業務往來，顯見喬邑公司、張
    維真不可能有向原告表示授權予邱淑芬之情形存在。而喬邑
    公司、張維真既不知悉邱淑芬以其名義簽發系爭支票或於系
    爭支票背面背書交付原告供借款擔保，又原告於收受邱淑芬
    交付面額非微之系爭支票後，亦未曾向喬邑公司、張維真詢
    問、確認是否親簽系爭支票或授權邱淑芬以其名義簽發系爭
    支票或背書，僅係片面聽信邱淑芬之言而交付款項，或收受
    邱淑芬交付之支票，原告何有善意可言，是由前述借款過程
    以觀，客觀上實不存在喬邑公司、張維真知悉邱淑芬對外表
    示，為喬邑公司、張維真簽發系爭支票或擔任背書之代理人
    ，而不為表示反對之情事，是原告主張喬邑公司、張維真就
    系爭支票之簽發或背書應負表見代理之授權人責任云云，亦
    無可採等語，資為抗辯。並聲明：⑴原告之訴駁回。⑵如受不
    利之判決，願供擔保免為假執行。
三、得心證之理由：
  ㈠原告主張其執有由被告喬邑公司所簽發、由被告張維真背書
    之系爭支票，經屆期提示，因存款不足而遭退票等事實，業
    據其提出支票及退票理由單原本，經核與卷附影本相符為證
    ，且被告對於系爭支票上發票及背書之印文真正並不爭執，
    堪信原告上開主張為真正。
  ㈡被告雖以前詞置辯，惟查：
  ⒈按欠缺本法所規定票據上應記載事項之一者，其票據無效。
    但本法別有規定者，不在此限。執票人善意取得已具備本法
    規定應記載事項之票據者，得依票據文義行使權利；票據債
    務人不得以票據原係欠缺應記載事項為理由，對於執票人，
    主張票據無效，票據法第11條第1項、第2項定有明文。又空
    白授權票據，係指票據行為人，以留由執票人日後補充之意
    思，於特意不記載票據應記載事項之全部或一部之紙上簽名
    ，所發行之未完成票據而言，因其附有空白補充權，得依補
    充權之行使而成為完全票據。簽發此種票據，於發票人頗多
    不利，但若不承認其具有合法地位，則發票人以票據無效為
    抗辯，影響交易之安全與票據之流通甚鉅，自宜令發票人負
    其責任，以促其慎重。再空白授權票據之補充，應於票據行
    為人所補充授權之範圍內為之，超越此範圍而為補充時，為
    票據交易之安全，對於非惡意或重大過失而取得此不當補充
    之票據者，空白票據行為人亦應負責，是票據法第11條第2
    項規定：「執票人善意取得已具備本法規定應記載事項之票
    據者，得依票據文義行使權利，票據債務人不得以票據原係
    欠缺應記載事項為理由，對於執票人，主張票據無效」，以
    維護善意執票人。再按空白授權票據，在補充填載完成後，
    不問填載之人是否無權或越權，均有使票據完成發票之效力
    ，發票人應按填載後之文義負責。執票人善意取得已具備法
    定應記載事項之票據者，得依票據文義行使權利，發票人不
    得以票據原係欠缺應記載事項為理由，對抗執票人，主張票
    據無效（最高法院70年度台上字第1195號判決意旨參照）。
    是揆諸前揭說明，為票據交易之安全，被告自應舉證以證明
    原告係惡意或重大過失取得票據之執票人，始能脫免發票人
    之責任。經查，訴外人邱淑芬擔任被告喬邑公司會計期間，
    利用喬邑公司先前向訴外人曾秋英借款，開立系爭支票（尚
    未填載發票日期），並由被告張維真背書以為擔保，嗣後還
    款取回系爭支票，邱淑芬即侵占於己並於系爭支票填載發票
    日，持以向原告借款等情，有臺灣臺中地方檢察署110年度
    偵字第4273號、110年偵字第30119號起訴書影本在卷可稽，
    並經證人邱淑芬證述在卷，且為兩造所不爭執，是以被告喬
    邑公司雖未授權邱淑芬於系爭支票上補充完成原為空白發票
    日期之填載，惟原告善意取得已具備票據法規定應記載事項
    之系爭支票，得依票據文義行使權利，票據債務人即被告不
    得以票據原係欠缺應記載事項為理由，對於執票人即原告，
    主張票據無效。邱淑芬上揭行為涉及侵占、詐欺罪嫌，尚非
    涉犯偽造或變造有價證券罪嫌，有前揭起訴書可查，被告辯
    稱邱淑芬變造系爭支票發票日及偽造背書云云，洵無可採。
　⒉經查，證人邱淑芬為被告喬邑公司之會計，亦為被告張維真
    負責之工程行處理帳務，被告均將印章交付證人邱淑芬保管
    ，負責處理與廠商間之請款及公司周轉等事務，為兩造所不
    爭執，又證人邱淑芬到庭證稱：「（法官問： 你用她們的
    印章去借錢，發票或背書不需要她們的同意嗎？因為我們都
    是親戚關係，所以他們都授權我去處理金錢的往來」、「（
    法官問：你所謂的授權是否同意你發票或背書去借錢？）他
    們不會問」、「（法官問：他們不會問，但是否知道會由你
    蓋用他們印章去發票或背書為公司借錢？）他們知道」等語
    （見本院卷宗第246-247頁），可認被告雖未同意證人邱淑
    芬以系爭支票為個人借款之擔保，惟被告已有授權邱淑芬使
    用印章為發票或背書之票據行為，證人邱淑芬並無盗用印章
    為發票或背書行為，被告據此主張不負發票及背書責任乙節
    ，自無可採。
  ㈢再按在票據上簽名者，依票上所載之文義負責；發票人應照
    支票文義擔保支票之支付；發票人、背書人及其他票據債務
    人，對於執票人連帶負責，並擔保支票之支付；執票人向支
    票債務人行使追索權時，得請求自為付款提示日起之利息，
    如無約定利率者，以年利六釐計算，票據法第5 條第1 項、
    第126 條、第144 條準用第96條第1 項、第133 條分別定有
    明文。本件被告喬邑公司既簽發系爭支票，經被告張維真背
    書於其上，揆諸上開規定，其二人應對原告依票據文義負連
    帶負清償責任。從而，原告基於票據關係，請求被告連帶給
    付原告100萬元，及自提示日即109年8月3 日起至清償日止
    ，按週年利率百分之6計算之利息，洵屬有據。
四、本件事證已臻明確，兩造其餘攻擊防禦方法，與本件判決結
    果，尚無影響，爰不逐一論述，附此敘明。
五、本件係就民事訴訟法第427條第2項第6款所定應適用簡易程
    序訴訟事件所為被告敗訴之判決，依同法第389條第1項第3
    款之規定，自應依職權宣告假執行。又被告陳明願供擔保，
    請准宣告免為假執行，經核亦無不合，爰酌定相當之金額准
    許之。
六、本件訴訟費用額確定為10,900元，依民事訴訟法第85條第 2
    項，命由被告連帶負擔。
中　　華　　民　　國　　111 　年　　10　　月　　25　　日
                      臺灣臺中地方法院臺中簡易庭
                                  法　官　吳蕙玟


以上正本係照原本作成。
如不服本判決，應於送達後20日內，向本院提出上訴狀並表明上
訴理由，如於本判決宣示後送達前提起上訴者，應於判決送達後
20日內補提上訴理由書（須附繕本）。如委任律師提起上訴者，
應一併繳納上訴審裁判費。
中　　華　　民　　國　　111 　年　　10　　月　　25　　日
                                  書記官　楊思賢
附表：
編號 發票日 支票號碼 付款人 票面金額 利息起算日（提示日） 1 109年8月3日 XA0000000 國泰世華商業銀行彰化分行 100萬元 109年8月3日